臺北高等行政法院判決
110年度交上字第373號
上  訴  人  楊智凱                            
被 上訴 人  交通部公路總局新竹區監理所
代  表  人  吳季娟（所長）
上列當事人間交通裁決事件，上訴人對於中華民國110年10月18
日臺灣新竹地方法院110年度交字第83號行政訴訟判決，提起上
訴，本院如下：
    主  文
上訴駁回。
上訴審訴訟費用新臺幣柒佰伍拾元由上訴人負擔。
　　事實及理由
一、爭訟概要：上訴人駕駛執照前因酒駕而遭吊扣，吊扣期間自
    民國108年10月15日起至110年10月14日止；嗣其於110年1月
    28日11時22分許，經屏東縣政府警察局里港分局（下稱舉發
    機關）員警認其有於駕駛執照吊扣期間駕駛車號000-0000號
    自用小客車（下稱系爭車輛）行經屏東縣三地門鄉三德檢查
    派出所（臺24線）之違規事實，而掣開舉發違反道路交通管
    理事件通知單（下稱舉發通知單）當場舉發。上訴人於應到
    案日期前到案，經被上訴人認其有上開之違規事實，乃依道
    路交通管理處罰條例（下稱道交條例）第21條第1項第5款等
    規定，於110年3月20日以竹監新四字第51-V00733711號違反
    道路交通管理事件裁決書（下稱原處分），裁處上訴人罰鍰
    新臺幣（下同）9,000元，並吊銷駕駛執照，且1年內不得考
    領駕駛執照。上訴人對之不服而提起行政訴訟，嗣經臺灣新
    竹地方法院（下稱原審）以110年度交字第83號行政訴訟判
    決（下稱原判決）駁回，上訴人不服，提起本件上訴。
二、上訴人起訴主張、被上訴人於原審之答辯及原判決認定之事
    實及理由，均引用原判決之記載。　　
三、上訴意旨略以：
　㈠按我國刑事訴訟法第154條第1項規定：「被告未經審判證明
    有罪確定前，推定其為無罪。」故為追訴被告犯罪或違法，
    必須提出充分證據且事實明確，方可證明被告確有犯罪。同
    理，行政處罰是否存在違規事實，亦必須提出充分之證據，
    方得以依法執行。本案警方所取得之證據僅為員警與上訴人
    之對話及影音檔，按刑事訴訟法第156條第2項規定：「被告
    或共犯之自白，不得作為有罪判決之唯一證據，仍應調查其
    他必要之證據，以察其是否與事實相符。」故警方不得僅依
    此對話及影音檔作為上訴人違規認定之唯一證據。
　㈡再者，依最高法院107年度台上字第4254號判決意旨，所謂「
    駕駛」行為，係指行為人有移動交通工具之意思，並在其控
    制或操控下而移動動力交通工具。該影音檔更可證明上訴人
    當時並未在系爭車輛上，系爭車輛亦處於靜止狀態中，上訴
    人並無駕駛動力交通工具之情事。
　㈢聲明：⒈原判決廢棄。⒉第一審費用及上訴費用均由被上訴人
    （上訴人誤植為相對人）負擔。
四、本院核原判決結論尚無違誤，並補充論述如下：
　㈠按行政訴訟法第189條第1、3項規定：「(第1項)行政法院為
    裁判時，應斟酌全辯論意旨及調查證據之結果，依論理及經
    驗法則判斷事實之真偽。但別有規定者，不在此限。……(第3
    項)得心證之理由，應記明於判決。」可知，行政訴訟程序
    以自由心證主義為原則，例外採用法定證據主義，該條立法
    理由並說明，行政法院為裁判時，應審酌當事人提出之全部
    訴訟資料及一切調查證據所得之結果，包括辯論之重要內容
    、證據能力之有無、證明力之強弱及證據之取捨等，本於客
    觀之論理及經驗法則，而判斷事實之真偽，並應將因而得心
    證之理由，記明予判決，以杜臆測或率斷之弊。又證據資料
    如何判斷，為證據評價問題，在自由心證主義之下，其證明
    力如何，是否足以證明待證之事實，乃應由事實審法院斟酌
    調查證據之結果，免於指令干涉而獨立判斷；苟其判斷無違
    反證據、經驗及論理法則等違法情事，即非法所不許。換言
    之，證據之取捨與當事人所希冀者不同，致其事實之認定亦
    異於該當事人之主張者，不得謂為原判決有違背法令之情形
    。
　㈡關於本件原判決之認定：
　　⒈查本件就上訴人於遭舉發當日有無駕駛系爭車輛之行為一
      事，業經原審通知兩造到場進行調查證據程序，並當庭依
      職權勘驗舉發過程光碟後，於原判決「事實及理由欄」五
      、之(三)詳予載述其調查證據認定上訴人當日確實有駕駛
      系爭車輛行為之結果，其以舉發當場上訴人與舉發員警間
      之對話內容顯現：「（畫面顯示時間：2021/1/28，11：4
      0：41-11：46：42，日間無雨、光線充足）由畫面可知當
      時共有三男一女在桌前辦理登記，畫面為舉發員警之密錄
      器所拍攝，員警手持掌上型機器向其中一男姓民眾(即上
      訴人)說：先生，你來一下，你哪一臺車？上訴人手指右
      前方說：那一臺。員警和上訴人走向車輛，員警手指前方
      銀色小客車(下稱系爭車輛)說：這臺車？你的車嗎？上訴
      人說：對啊。員警說：你開的嗎？上訴人說：對啊。員警
      手指側邊灰色小客車說：啊這臺車呢？上訴人說：不是我
      的。員警向系爭車輛拍照，畫面可見系爭車輛車牌號碼為
      BGT-0683號，員警說：你最近被酒駕吊扣喔，上訴人說：
      我叫我老婆開。員警說：等一下給她開喔!上訴人說：好
      ，我等一下給我老婆開，我老婆有駕照，她沒帶證件而已
      。員警說：但是你不能開啊。上訴人說：我知道。員警說
      ：等會依規定開單喔。上訴人：啊？員警說：因為是你開
      的嘛。你剛剛開的啊。……。上訴人至員警身旁說：可不可
      以不要開？不好意思啦，我真的忘記了……拜託啦，真的，
      我只是想帶老婆出來玩一下而已，真的啦，拜託啦，大哥
      ，對你來講沒影響，我絕對不碰車了，好不好……。嗣上訴
      人不斷向員警請求不要開單，員警則向上訴人解釋酒駕吊
      扣的意義，實難以通融配合。上訴人說：不好意思啦，我
      真的忘了，我等會叫我老婆開下去啦，好不好，對不起啦
      。員警再向上訴人說明此即是酒駕吊照的必然結果，且監
      視器及密錄器全程拍攝，不可能通融(下略)。」等情，有
      原審110年9月7日調查證據筆錄附卷（原審卷第127至130
      頁）可參。原審據此認定上訴人當日於辦理入山許可時，
      依現實狀況，顯係透過上訴人駕駛系爭車輛始移動至該處
      之事實，難認有何採證上之違誤。再者，原審所依據之前
      揭錄影內容中，並非僅有上訴人就其當天有駕駛該車輛之
      事實所為之承認之陳述，亦包括員警向上訴人確認哪一臺
      車輛係上訴人的之經過，以及當員警表明要針對駕照遭吊
      扣期間仍駕駛系爭車輛一事予以舉發時，上訴人希望員警
      通融之情形存在，果上訴人認其一開始坦承係駕駛者與事
      實不符，於斯時在無其他外力之壓迫下，要無不斷向員警
      求情之必要。經核原判決之認定並未違反證據法則、經驗
      法則及論理法則，揆諸首揭說明可知，縱法院之證據取捨
      與當事人所希冀者不同，致其事實之認定亦異於該當事人
      之主張者，仍難據此即認原判決有違背法令之情形。
　　⒉次查本件上訴人於遭舉發當天確實處於駕駛執照因酒駕而
      在吊扣期間之狀態一節，有汽車駕照吊扣銷執行單報表附
      卷可參（原審卷第101頁）。則其仍駕駛系爭車輛，堪認
      確有「駕駛照吊扣期間駕駛小型車」之違規行為無訛。
　　⒊按「（第1項）汽車駕駛人，有下列情形之一者，處新臺幣
      六千元以上一萬二千元以下罰鍰，並當場禁止其駕駛：..
      ....五、駕駛執照吊扣期間駕駛小型車或機車。......（
      第4項）第1項第3款、第4款之駕駛執照，均應扣繳之；第
      5款並吊銷其駕駛執照。......」、「汽車駕駛人，曾依
      本條例其他各條規定吊銷駕駛執照者，一年內不得考領駕
      駛執照。」道交條例第21條第1項第5款、第4項、第67條
      第3項分別定有明文。則原處分依前開規定裁罰上訴人，
      自難謂有何違誤之處，原判決以原處分認定無誤而駁回上
      訴人之訴，經核並無何違背法令之處。
　㈢本件上訴理由無非重述原審所不採之陳詞，並執其個人之法
    律見解再就原審所為論斷、證據調查及取捨與事實認定職權
    之行使而為爭議，依前開說明可知，乃無足取。原判決既已
    就上訴人在原審之主張如何不足採，併予敘明其得心證之理
    由而駁回上訴人在原審之訴，經核其本於調查證據評價形成
    裁判基礎之心證，並無違反證據、經驗及論理法則之違法情
    事，亦無所謂原判決違背法令可言。上訴意旨以其主觀之歧
    異法律見解，指摘原審之不當，並就原判決所為論斷或駁斥
    其主張之理由而指摘原判決論斷違誤，此等憑上訴人對證據
    評價的主觀歧異見解，不能作為認定原判決確有違背法令之
    依據。
五、綜上所述，原判決認原處分並無違法，而駁回上訴人之訴，
    核無違誤，上訴人指摘原判決違法求予廢棄，乃無理由而應
    予駁回。
六、末以交通裁決事件之上訴，行政法院為訴訟費用之裁判時，
    應確定其費用額，行政訴訟法第237條之9第2項準用第237條
    之8第1項規定甚明。本件上訴人對於交通裁決事件之上訴，
    既經駁回，則上訴審訴訟費用750元（上訴裁判費）自應由
    上訴人負擔，故併予確定如主文第2項所示。
七、據上論結，本件上訴為無理由，依行政訴訟法第237條之9第
    2項、第236條之2第3項、第255條第2項、第237條之8第1項
    、第98條第1項前段，判決如主文。
中　　華　　民　　國　　111 　年　　8 　　月　　 19 　日
   　　　　　　　   臺北高等行政法院第七庭
                              審判長法  官　 許麗華
                          　　      法  官　 梁哲瑋
                                    法  官　 林學晴
上為正本係照原本作成。
不得上訴。
中　　華　　民　　國　　111 　年　　8 　　月　　19　　日
                                    書記官   劉道文